行　政　法　院　判　決　　　　　　　　　　　　　八十八年度判字第三三七九號
　　原　　　告　真口味食品企業股份有限公司
　　代　表　人　甲○○
　　訴訟代理人　陳啟舜　律師
　　被　　　告　經濟部智慧財產局（原經濟部中央標準局）
右當事人間因商標註冊事件，原告不服行政院中華民國八十七年九月七日台八七訴字
第四三九一○號再訴願決定，提起行政訴訟。本院判決如左︰
　　主  文
原告之訴駁回。
　　事  實
緣原告於民國八十六年一月三日以「清火」商標，指定使用於商品及服務分類表第三
十類之茶葉、茶葉製成之飲料、可可、咖啡及可可咖啡製成之飲料、紅茶、綠茶、烏
龍茶、茶葉包商品申請註冊，作為其同日申請（嗣列為註冊第七九一八九）「清伙」
商標之聯合商標。被告以其商標圖樣之清火，係表示申請註冊商標所使用商品之說明
，乃依商標法第三十七條第一項第十款之規定予以核駁，發給第0000000號商
標核駁審定書，原告不服，循序提起訴願、再訴願均遭駁回，原告仍有未服，遂向本
院提起行政訴訟。茲摘兩造訴辯意旨如次：
原告起訴意旨略謂︰按，凡文字、圖形、記號或其聯合式，係表示申請註冊商標所使
用商品之說明，或表示商品本身習慣上所通用之名稱、形狀、品質、功用者，不得申
請註冊。固為商標法第卅七條第一項第十款所明文規定，惟所謂「商品之說明」，係
指商標圖樣上之文字、圖形、記號或其聯合式，依社會一般通念，為商品本身之說明
，或與商品本身之說明有密切關連者，其表示須直接而明顯，若非直接明顯而僅係隱
含譬喻或自我標榜者，不屬之。查本件商標圖樣中之「清火」文字，對於商品之說明
非直接明顯，蓋其縱如被告認其含有「清涼、降火」之意，亦僅係對於消費者隱含譬
喻或自我標榜飲用後的感覺，非對商品本身之品質、內容直接的說明，此觀「舒爽」
、「舒潔」之於衛生紙用品，而准予商標註冊之情形自明。基於同一審查基準，應可
准予註冊才是。本件「清火」商標圖樣，係依商標法第二十二條規定第一項，申請為
註冊第七九一八九七號「清伙」正商標圖樣之聯合商標，二者於外觀、讀音上近似，
復指定使用於同一類商品，基於本條項之立法意旨，為了業務發展之需要，及增加保
護商標範圍，應請准註冊為聯合商標。
被告答辯意旨略謂︰本件原告商標係由「清火」二字所組成單純之文字商標，有指清
涼降火之意，以之做為商標指定使用於茶葉、茶葉製成之飲料、紅茶等商品，係表示
其所產生之商品使用後可清涼降火，顯係直接明顯商品之說明，依商標法第三十七條
第一項第十款規定。不得申請註冊。又原告主張之本件聯合商標與其正商標註冊第七
九一八九號「清伙」商標近似，復指定使用於類似商品。應准予註冊云云，惟該二商
標圖樣不同，案情有別，尚難以正商標以獲准註冊，執為本件聯合商標亦應核准之論
據。
　　理  由
按凡商標圖樣之文字、圖形、記號或其聯合式，係表示申請註冊商標所使用商品之說
明或表示商品本身習慣上所通用之名稱、形狀、品質、功用者，不得申請註冊，為商
標法第三十七條第一項第十款所明定。而商標圖樣之文字、圖形、記號或其聯合式，
依社會一般通念，如為商品之說明或與商品之說明有密切關連者，即有該條款不得申
請註冊之適用，與習慣上是否通用無關（參照本院八十一年度判字第一○六六號、第
一一五○號及第一四四二號等判決）。查系爭「清火」商標圖樣之中文清火（如附圖
），依一般通念，有清涼、降火之意，且由卷附原告產品型錄觀之，其「清火紅茶」
標題下，標明「炎炎夏日清涼降火最佳良伴」，原告以清火作為系爭商標之圖樣，指
定使用於茶葉、茶葉製成之飲料、紅茶、綠茶、烏龍茶、茶葉包等商品申請註冊，自
易使人直接聯想其商品為清涼、降火之飲料，尚非僅隱含自我標榜之意味，應認與申
請註冊商標所使用商品之說明其有密切關連，揆之首揭說明，原處分並無違誤，一再
訴願決定遞予維持，均無不合。原告仍執，本件商標圖樣中之「清火」文字，對於商
品之說明非直接明顯，蓋其縱如被告認其含有「清涼、降火」之意，亦僅係對於消費
者隱含譬喻或自我標榜飲用後的感覺，非對商品本身之品質、內容直接的說明為起訴
理由，尚非可取。至於「舒爽」、「舒潔」註冊於衛生紙用品之商標，其並無如原告
在「清火紅茶」標題下標明「炎炎夏日清涼降火最佳良伴」類似情形，與本件情形不
同，自難以之相同並論，故原告主張基於「舒爽」、「舒潔」可以註冊於衛生紙用品
之商標之同一審查基準，應可准予本件註冊云云，亦無可採。原告另所訴系爭聯合商
標與其正商標註冊第七九一八九七號「清伙」商標近似，復指定使用於類似商品，亦
應准予註冊之主張，然而該二商標圖樣不同，案情不同，要難以正商標獲准註冊，系
爭聯合商標亦應准予註冊。綜上所述，原處分並無違誤，訴願決定及再訴願決定遞予
維持，亦無違誤，原告起訴意旨並無理由，應予駁回。
據上論結，本件原告之訴為無理由，爰依行政訴訟法第二十六條後段，判決如主文。
中    華    民    國     八十八      年      八      月     三十一      日
                    行 政 法 院 第 二 庭
                                審 判 長 評  事      陳  石  獅
                                         評  事      彭  鳳  至
                                         評  事      黃  合  文
                                         評  事      林  茂  權
                                         評  事      王  立  杰
右  正  本  證  明  與  原  本  無  異
                                         法院書記官  王  福  瀛
中    華    民    國     八十八      年      八      月     三十一      日
     附  圖
~[G;H:\SCN\88\00000000.1;;]
